臺北高等行政法院裁定
111年度簡上再字第18號
聲  請  人  有志貨運物流有限公司


代  表  人  張秋稔（董事）


相  對  人  勞動部勞工保險局

代  表  人  陳琄（代理局長）

上列當事人間勞工退休金條例事件，聲請人對於中華民國111年2
月23日本院110年度簡上再字第46號裁定，聲請再審，本院裁定
如下：
    主  文
再審之聲請駁回。
再審訴訟費用由聲請人負擔。
　　事實及理由
一、按對於確定裁定聲請再審，應依行政訴訟法第283條準用同
    法第277條第1項第4款之規定表明再審理由，此為必須具備
    之程式。所謂表明再審理由，必須指明確定裁定有如何合於
    行政訴訟法第273條所定再審事由之具體情事，始為相當。
    倘僅泛言有再審事由而無具體情事者，仍難謂已合法表明再
    審理由，所為再審之聲請，即屬不合法。上開規定，依同法
    第236條之2第4項準用第283條規定，於簡易訴訟程序準用之
    。
二、緣聲請人於民國104年2月13日與臺北市立美術館（下稱北美
    館）簽立勞務採購契約－104年度「展覽場管理服務案」，並
    派遣正式及代理人員至北美館提供勞務。經相對人調查認聲
    請人未依規定申報提繳派遣服務勞工呂○蓉等17名在職期間
    之勞工退休金，爰以105年12月6日保退三字第10560359800
    號函，請聲請人於106年1月2日前改善。因聲請人逾期仍未
    補申報提繳呂○蓉等17名之勞工退休金，相對人遂以聲請人
    違反勞工退休金條例第18條規定及第49條規定，以106年1月
    10日保退三字第10660003560號裁處書，裁處聲請人罰鍰新
    臺幣（下同）2萬元。聲請人不服，遞經訴願及行政訴訟駁
    回，終經本院107年度簡上字第130號判決駁回上訴確定。然
    聲請人仍未依規定補申報提繳呂○蓉等17名之勞工退休金，
    相對人續分別多次裁處聲請人罰鍰，並請其補申報提繳呂○
    蓉等17名之勞工退休金。嗣聲請人仍未依規定補申報提繳呂
    ○蓉等17名之勞工退休金，相對人遂以108年10月22日保退三
    字第10860283441號裁處書（下稱原處分），處聲請人罰鍰3
    萬元，並依同條例第53條1規定，公布上訴人名稱及負責人
    姓名。聲請人不服，遞經訴願駁回、臺灣臺北地方法院109
    年度簡字第146號行政訴訟判決（下稱前確定判決，有關公
    布上訴人名稱及負責人姓名部分未據起訴）駁回其訴、本院
    109年度簡上字第179號裁定（下稱前確定裁定）駁回上訴而
    告確定。聲請人對於前確定裁定聲請再審，亦經本院110年
    度簡上再字第36號裁定（下稱前再審確定裁定）駁回。嗣聲
    請人以前再審確定裁定有行政訴訟法第273條第1項第1、2款
    之再審事由而聲請再審，經本院110年度簡上再字第46號裁
    定（下稱原再審確定裁定）駁回。聲請人復以原再審確定裁
    定有行政訴訟法第273條第1項第1、2款之再審事由，提起本
    件再審之聲請。
三、聲請人主張：(一)本件所有代班人員均經北美館面試通過，
    受北美館指揮監督，與聲請人素未蒙面，代班期間多只有數
    天，聲請人就其等之薪資給付、加保勞工保險、就業保險、
    全民健康保險及提繳勞退金等，均配合北美館之指示辦理，
    難謂聲請人與代班人員間存在實質勞僱關係。勞退條例課予
    雇主提繳勞退金之義務，目的既在保全勞工請領退休金之權
    利，本件聲請人自無提繳勞退金之義務可言。(二)縱認聲請
    人與代班人員間為勞動契約，代班人員於原處分作成前已離
    職多年，聲請人亦僅有一個提撥勞工月退休準備金之義務，
    相對人多年來卻對此連續裁罰23次，累計罰鍰超過67萬5,00
    0元，所作成之處分顯然違背比例原則、一行為不二罰原則
    ，原再審確定裁定未依職權查明上情，有裁判不備理由及理
    由矛盾之違法。(三)再依勞退條例第18條規定，雇主提繳勞
    退金之義務，應於「勞工離職之日起7日內」消滅，同條例
    第49條之裁處權時效應自「作為義務消滅時」（即停止為勞
    工辦理提繳退休金時）起算，是依行政罰法第27條第1項規
    定，相對人對於聲請人之裁處權時效已消滅，原再審確定裁
    定對此有消極不適用行政罰法第27條第1項暨裁判理由不備
    之違法。(四)本件代班人員離職迄今已逾5年，依勞退條例
    第31條規定，勞工對於雇主未足額提繳勞退金之損害賠償請
    求權時效為5年，故代班人員之前開權利已因不行使而消滅
    。原再審確定裁定就此亦顯有消極不適用行政罰法第27條第
    1項規定暨裁判理由不備之違誤。為此提出本件再審之聲請
    。並聲明：訴願決定及原判決與裁定不利聲請人部分均撤銷
    。
四、經核本件聲請人聲請行政訴訟再審狀表明之再審理由，均係
    執其對前訴訟程序之實體爭議事項不服等理由，再為爭執，
    惟原再審確定裁定係以其未合法表明再審理由而駁回其聲請
    ，聲請人對於原再審確定裁定以其聲請不合法之認定，究有
    如何合於行政訴訟法第273條第1項第9款、第10款、第3項後
    段規定法定再審事由之具體情事，則未據敘明，依上開規定
    及說明，其聲請於法不合，應予駁回。又本件再審聲請既經
    以不合法而裁定駁回，聲請人其餘實體爭執事項，即毋須審
    究，附此敘明。
五、據上論結，本件再審聲請為不合法，依行政訴訟法第236條
    之2第4項、第283條、第278條第1項、第104條、民事訴訟法
    第95條、第78條，裁定如主文。
中　　華　　民　　國　　111 　年　　6 　　月　　30　　日
                    臺北高等行政法院第一庭
                              審判長法  官  許瑞助
                                    法  官  林秀圓
                                    法  官  林麗真
上為正本係照原本作成。
不得抗告。 
中　　華　　民　　國　　111 　年　　6 　　月　　30　　日
                                    書記官  李淑貞